【裁判字號】    98,易,1480
【裁判日期】    990226
【裁判案由】    違反毒品危害防制條例
【裁判全文】
臺灣臺南地方法院刑事判決              98年度易字第1480號
公  訴  人  臺灣臺南地方法院檢察署檢察官
被      告  甲○○
上列被告因違反毒品危害防制條例案件，經檢察官提起公訴（九
十八年度毒偵緝字第二０三號），因被告於準備程序中，就被訴
事實為有罪之陳述，經本院裁定改依簡式審判程序審理，茲判決
如下：
    主  文
甲○○施用第二級毒品，累犯，處有期徒刑伍月，如易科罰金，
以新臺幣壹仟元折算壹日。
    事  實
一、甲○○前於民國八十八年間因施用毒品案件，經本院於八十
    八年七月一日以八十八年度毒聲字第一九一三號裁定令入勒
    戒處所觀察勒戒，因無繼續施用毒品之傾向，於八十八年七
    月二十一日執行完畢釋放，經臺灣臺南地方法院檢察署檢察
    官以八十八年度偵字第七五五三號為不起訴處分確定；復於
    八十九年間因施用毒品案件，經本院於八十九年二月十六日
    以八十九年度毒聲字第四九五號裁定令入勒戒住所觀察勒戒
    ，因無繼續施用毒品之傾向，於八十九年三月八日執行完畢
    出所，經臺灣臺南地方法院檢察署檢察官以八十九年度毒偵
    字第四四六號為不起訴處分確定。又於八十七年間因殺人未
    遂案件，經本院於八十七年九月四日以八十七年度訴字第七
    九二號判處有期徒刑五年二月，經臺灣高等法院臺南分院於
    八十八年九月一日以八十八年度上更一字第一七四號撤銷原
    判決改判有期徒刑五年二月，經臺灣高等法院於八十八年十
    一月四日以八十八年度台上字第六二００號駁回上訴確定，
    於九十一年十一月二十八日縮短刑期假釋出監。復於假釋付
    保護管束期間之九十三年間因施用毒品案件，經本院於九十
    三年十二月九日以九十三年度簡字第二七六六號判處有期徒
    刑五月，並經本院二審於九十五年九月二十一日以九十五年
    度簡上緝字第三號撤銷原判決改判有期徒刑六月確定，在經
    本院依據九十六年罪犯減刑條例之規定，於九十六年八月三
    日以九十六年度聲減字第一五九八號減刑為有期徒刑三月確
    定，與上開經撤銷假釋之殘刑二年二月又九日接續執行，甫
    於九十七年十月二十七日縮刑期滿執行完畢。詎仍不知悔改
    ，仍基於施用第二級毒品甲基安非他命之犯意，於九十八年
    三月七日上午某時許，在其女友許佳鳳位於臺南市○區○○
    路711號3樓施用第二級毒品甲基安非他命一次。嗣警因查緝
    毒品案件而於九十八年三月九日上午持本院搜索票至許佳鳳
    上開住處搜索時，經獲得在場之甲○○同意採尿後送驗，始
    循線查知上情。
二、案經臺南縣警察局麻豆分局報告臺灣臺南地方法院檢察署檢
    察官偵查起訴。
    理  由
一、按本件被告甲○○所犯係死刑、無期徒刑、最輕本刑為三年
    以上有期徒刑以外之罪，其於本院訊問時就前揭被訴事實為
    有罪之陳述，經本院告知簡式審判程序之旨，並聽取其與公
    訴人之意見後，本院認無不得或不宜改依簡式審判程序進行
    之處，爰依刑事訴訟法第二百七十三條之一第一項、第二百
    八十四條之一，裁定進行簡式審判程序，並不受刑事訴訟法
    第一百五十九條第一項證據能力規定之限制，合先敘明。
二、前揭犯罪事實，業據被告於偵查及本院訊問時坦承不諱，而
    其於九十八年三月九日為警查獲時所採尿液，經送長榮大學
    以酵素免疫分析法（ＥＩＡ）初步篩檢，再以氣相層析質譜
    儀法（ＧＣ／ＭＳ）確認檢驗之結果，係呈安非他命類、安
    非他命及甲基安非他命陽性反應一節，有該大學九十八年四
    月七日確認報告及臺南縣警察局麻豆分局毒品犯罪嫌疑人尿
    液採驗作業管制紀錄清冊各一份附卷可稽，是被告自白核與
    事實相符，應堪採信。
三、按毒品危害防制條例已於九十二年七月九日修正公布，於九
    十三年一月九日施行。其中第二十條、第二十三條將施用毒
    品之刑事處遇程序，區分為「初犯」及「五年內再犯」、「
    五年後再犯」。依其立法理由之說明：「初犯」，經觀察、
    勒戒或強制戒治後，應為不起訴處分或不付審理之裁定；「
    五年內再犯」者，因其再犯率甚高，原實施之觀察、勒戒及
    強制戒治既已無法收其實效，爰依法追訴或裁定交付審理。
    至於經觀察、勒戒或強制戒治執行完畢釋放後，「五年後再
    犯」者，前所實施之觀察、勒戒或強制戒治已足以遮斷其施
    用毒品之毒癮，為期自新及協助其斷除毒癮，仍適用「初犯
    」規定，始應先經觀察、勒戒或強制戒治程序。倘被告於五
    年內已再犯，經依法追訴處罰，縱其第三次（或第三次以上
    ）再度施用毒品之時間，在初犯經觀察、勒戒或強制戒治執
    行完畢釋放五年以後，已不合於「五年後再犯」之規定，但
    因既已於「五年內再犯」，顯見其再犯率甚高，原實施觀察
    、勒戒或強制戒治，已無法收其實效，即應依該條例第十條
    處罰，此有最高法院九十五年度第七次刑事庭會議決議意旨
    可資參照。查被告前於八十八年間因施用毒品案件，經法院
    裁定令入勒戒處所觀察、勒戒後，因無繼續施用毒品之傾向
    ，於八十八年七月二十一日執行完畢釋放，經臺灣臺南地方
    法院檢察署檢察官以八十八年度偵字第七五五三號為不起訴
    處分確定；復於八十九年間因施用毒品案件，經本院於八十
    九年二月十六日以八十九年度毒聲字第四九五號裁定令入勒
    戒住所觀察勒戒，因無繼續施用毒品之傾向，於八十九年三
    月八日執行完畢出所，經臺灣臺南地方法院檢察署檢察官以
    八十九年度毒偵字第四四六號為不起訴處分確定；另又於九
    十三年間因施用毒品案件，經本院於九十三年十二月九日以
    九十三年度簡字第二七六六號判處有期徒刑五月，並經本院
    二審於九十五年九月二十一日以九十五年度簡上緝字第三號
    撤銷原判決改判有期徒刑六月，經減刑為有期徒刑三月確定
    確定，甫於九十七年十月二十七日縮刑期滿執行完畢出監等
    情，有卷附臺灣高等法院被告前案紀錄表一份可按。則本件
    雖係被告於二次觀察勒戒執行完畢釋放五年後所為，然其於
    八十八年初犯施用毒品案件後五年內之八十九年及九十三年
    間即已再犯施用毒品案件，則依前揭最高法院決議，應認被
    告之再犯率甚高，實施觀察勒戒及強制戒治已無法收其實效
    ，亦不合於毒品危害防制條例第二十條「五年後再犯」之規
    定，仍應依該條例第十條第二項之規定論處。是本件事證明
    確，被告犯行堪以認定，應予依法論科。
四、按甲基安非他命為毒品危害防制條例第二條第二項第二款所
    規定之第二級毒品。是核被告所為，係犯毒品危害防制條例
    第十條第二項之施用第二級毒品罪。其施用前持有毒品甲基
    安非他命之低度行為為施用毒品之高度行為所吸收，不另論
    罪。查被告前有上開犯罪事實欄所載之犯罪紀錄一節，有臺
    灣高等法院被告前案紀錄表一份附卷可稽，其於有期徒刑執
    行完畢後，五年內故意再犯本件有期徒刑以上之罪，為累犯
    ，應依法加重其刑。爰審酌被告前有多次施用毒品前科，素
    行不良，於九十七年十月二十七日出獄後，未及五月即再犯
    本案，顯見被告並無戒除毒癮之意，惟施用毒品仍屬自戕行
    為，且其犯後坦承犯行，態度良好，檢察官求刑有期徒刑七
    月尚屬過重等一切情狀，量處如主文所示之刑，並定其易科
    罰金之折算標準，以示懲儆。
據上論斷，應依刑事訴訟法第二百七十三條之一第一項、第二百
九十九條第一項前段，毒品危害防制條例第十條第二項，刑法第
十一條前段、第四十七條第一項、第四十一條第一項前段，判決
如主文。
本案經檢察官乙○○到庭執行職務。
中    華    民    國    99    年     2    月    26    日
                  刑事第三庭  法  官  劉秀君
以上正本證明與原本無異。
如不服本判決應於收受本判決後10日內向本院提出上訴書狀，並
應敘述具體理由。其未敘述上訴理由者，應於上訴期間屆滿後20
日內向本院補提理由書狀（均須按他造當事人之人數附繕本）「
切勿逕送上級法院」。
                              書記官  曾盈靜
中    華    民    國    99    年    2     月    26    日
毒品危害防制條例第10條
施用第一級毒品者，處 6 月以上 5 年以下有期徒刑。
施用第二級毒品者，處 3 年以下有期徒刑。

司法院資訊處製作；財團法人民間司法改革基金會備份。
